臺灣臺中地方法院民事裁定
111年度家暫字第8號
聲  請  人  黃育立    住○○市○○區○○路00巷00號      代  理
  人  楊博任律師
相  對  人  吳玉珍  
關  係  人  黃政雄  


上列當事人間因監護宣告事件（111年度家補字第86號），聲請
暫時處分，本院裁定如下：
    主    文
一、相對人吳玉珍於本院111年度家補字第86號監護宣告事件裁
    判確定或終結前，就關係人黃政雄名下臺灣銀行中興新村分
    行帳號000-000000000000號帳戶、臺灣銀行中興新村分行00
    0-000000000000號帳戶內之存款，得在每月共新臺幣伍萬元
    範圍內為提領、匯出、動支或其他處分行為；逾此部分，禁
    止任何人為上開提領等處分行為。
二、程序費用由相對人負擔。
    理    由
一、聲請意旨略以：
（一）聲請人、關係人黃育文分別係關係人黃政雄之長女、次女
      ，相對人吳玉珍則是關係人黃政雄之配偶。關係人黃政雄
      於民國109年6月11日至109年7月4日間，因中風等疾病入
      院治療，出院後留有右側非優勢性偏癱、輕偏癱等後遺症
      ，造成其難以使用手機打字輸入長串之文句，自斯時起，
      即多由相對人吳玉珍代為使用關係人黃政雄之手機收發訊
      息。嗣關係人黃政雄自110年2月16日起至同年5月29日因
      呼吸衰竭等疾病入院，現長期臥床，且接受插管治療後已
      無法正常言語，其心智能力僅能正常表達人、時、地，而
      無有正常計算能力及正常溝通能力，為此前向鈞院聲請對
      關係人黃政雄監護宣告。
（二）關係人黃政雄名下原有臺中市○○區○○○街000號6樓之6房地
      （下稱系爭房地），關係人黃政雄曾多次表示並無出售系
      爭房地之意欲，然於關係人黃政雄住院期間之110年3月20
      日、同年月21日、同年5月12日，相對人屢次向聲請人等
      關係人黃政雄3名女兒主張欲出售系爭房地，惟該時關係
      人黃政雄仍在醫院插管治療，難以言語，意識不清之狀態
      ，故聲請人等關係人黃政雄3名女兒表示應待關係人黃政
      雄意識恢復，由關係人黃政雄表示是否出售系爭房地，然
      關係人黃政雄迄今恢復狀況不佳，仍持續臥床並插管治療
      迄今。豈料，系爭房地業於110年9月28日出售予相對人吳
      玉珍之長女林庭瑩及女婿黃進得，並於同年10月18日辦理
      過戶登記，可知相對人吳玉珍顯然已有不當處分關係人黃
      政雄名下財產之情況，為保護關係人黃政雄最佳利益及保
      存其財產所必要，爰依家事事件法第85條及家事非訟事件
      暫時處分類型及方法辦法第16第3款至第5款規定，提起本
      件聲請等語。
（三）並聲明：相對人吳玉珍於聲請人黃育立、受監護宣告人黃
      政雄之監護宣告事件裁定確定或因其他事由終結前，禁止
      處分關係人黃政雄於臺灣銀行中興新村分行帳戶號碼000-
      000000000000之存款帳戶及臺灣銀行中興新村分行帳戶號
      碼000-000000000000號之存款帳戶。　　　
二、相對人吳玉珍則以：聲請人聲請暫時處分之目的，應為欲處
    分關係人黃政雄之財產，來支應護理之家相關費用，惟目前
    關係人黃政雄在護理之家之費用為新臺幣（下同）4萬5,000
    元，由其月退俸（約7萬元）支應，再關係人黃政雄亦於110
    年7月份左右自行處分其名下房屋，賣出金額約650萬左右，
    其帳戶內金額明顯足夠支應護理之家相關費用。再相對人吳
    玉珍為關係人黃政雄之配偶，長期以來皆由相對人吳玉珍陪
    伴及照顧關係人黃政雄，又自關係人黃政雄中風以來，亦由
    相對人吳玉珍陪伴在旁，並經常陪伴出入醫院，且常常至護
    理之家探視關係人黃政雄或與其視訊聯繫，反觀聲請人自關
    係人黃政雄入住護理之家後，到護理之家探視關係人黃政雄
    之時間及次數不多，故由相對人吳玉珍擔任關係人黃政雄之
    監護人較為適合。是本件應無暫定關係人黃政雄監護人之緊
    急性及必要性等語，資為抗辯。並聲明：聲請人之聲請駁回
    。
三、法院就已受理之家事非訟事件，除法律別有規定外，於本案
    裁定確定前，認有必要時，得依聲請或依職權命為適當之暫
    時處分，但關係人得處分之事項，非依其聲請，不得為之；
    關係人為前項聲請時，應表明本案請求、應受暫時處分之事
    項及其事由，並就得處分之事項釋明暫時處分之事由；第一
    項暫時處分，得命令或禁止關係人為一定行為、定暫時狀態
    或為其他適當之處置；家事事件法第85條第1項至第3項定有
    明文。次按法院受理家事事件法第164條第1項第1款監護宣
    告事件後，於為監護宣告或本案裁定確定前，得為禁止關係
    人處分應受監護宣告人之財產、保存應受監護宣告人財產所
    必要之行為；法院核發前項暫時處分，應審酌應受監護宣告
    人之最佳利益；依家事事件法第85條第5項授權司法院訂定
    之「家事非訟事件暫時處分類型及方法辦法」第16條第1項
    第3款、第4款及第2項並有明文。又法院受理家事非訟事件
    ，於必要時命為適當之暫時處分，其方法由法院酌量定之，
    不受當事人聲明之拘束，但以具體、明確、可執行並以可達
    本案聲請之目的者為限，不得悖離本案聲請或逾越必要之範
    圍，家事事件審理細則第92條亦有明文。　　　
四、經查：
（一）聲請人主張關係人黃政雄為其父親、相對人吳玉珍之配偶
      ，關係人黃政雄現無正常計算能力及正常溝通能力，經鈞
      院以111年度家補字第86號監護宣告事件調查在案之事實
      ，此據聲請人提出戶籍謄本、關係人黃政雄之病歷資料、
      家事聲請狀為憑，並經本院依職權調取上開監護宣告事件
      卷宗核閱無訛，自堪信真實。
（二）聲請人復主張關係人黃政雄於意識清楚時曾明確表明無出
      售系爭房地之意願，然相對人吳玉珍屢次向關係人黃政雄
      之3名女兒提及欲出售系爭房地之想法，嗣系爭房地竟於
      關係人黃政雄臥床插管期間，於110年9月28日出售予相對
      人吳玉珍之女兒林庭瑩、女婿黃進得，並於同年10月18日
      辦理過戶登記乙情，業據聲請人提出系爭房地之第一類謄
      本、臺中市地籍異動索引、戶籍謄本、關係人黃政雄於11
      0年1月22日、同年月24日與其3名女兒之通訊軟體LINE對
      話紀錄、關係人黃政雄之小女兒與相對人吳玉珍之錄音光
      碟及譯文為證，由此可知，關係人黃政雄出售其系爭房地
      之時點意識是否清楚顯有疑義。再兩造不爭執關係人黃政
      雄目前為受機構照護之人、其認知及行動各方面均尚在治
      療及復健中，關係人黃政雄恐較難以自行管理、運用個人
      之存款，是為確保關係人黃政雄之財產安全，避免其名下
      財產遭任何人利用或為不當處分，造成日後難以回復之重
      大損害，是於本院就關係人黃政雄為監護宣告等事件確定
      或其他事由終結前，自有暫時限制處分關係人黃政雄名下
      財產之必要性及急迫性。而兩造現互不信任，為免兩造日
      後又有各自偕同關係人黃政雄辦理帳戶變更，亦為防止任
      何一方在變更關係人黃政雄之印鑑或存提，與擅自動支關
      係人黃政雄之存款，而損及關係人黃政雄之權益，酌以聲
      請人陳稱目前關係人黃政雄之醫療處置是相對人吳玉珍在
      處理等語，而相對人吳玉珍亦陳稱：關係人黃政雄現每月
      在護理之家所需費用為4萬5,000元等語，可見關係人黃政
      雄目前每月有相當之醫療養護等費用需支出，則此等費用
      由關係人黃政雄自身之存款、退休金支付，應屬合理，故
      本件應無全面凍結關係人黃政雄主要資金來源即臺灣銀行
      中興新村分行帳戶號碼000-000000000000號之存款帳戶及
      臺灣銀行中興新村分行帳戶號碼000-000000000000號之存
      款帳戶內存款之急迫性與必要性，而僅需限制相對人吳玉
      珍或任何人於每月共5萬元範圍內始得動支該帳戶存款，
      以避免關係人黃政雄之財產遭浪費或不當使用。
（三）綜上，本院斟酌上開各情，認關係人黃政雄現活均賴他人
      協助處理，每月有醫療、照顧養護費用需支出，為避免關
      係人黃政雄之帳戶內金額遭不當提匯或處分等，致影響其
      權益，爰裁定如主文第一項所示。
五、依家事事件法第97條、非訟事件法第21條第2 項、民事訴訟
    法第95條、第78條，裁定如主文。
中　　華　　民　　國　　111 　年　　2 　　月　　21　　日
                  家事法庭  法  官  陳玟珍
上正本係照原本作成。
如對本裁定抗告，須於裁定送達後10日之不變期間內，向本院提
出抗告狀（應附繕本）。 
中　　華　　民　　國　　111 　年　　2 　　月　　21　　日
                             書記官  陳淑華